【裁判字號】    88,易,1515
【裁判日期】    890128
【裁判案由】    傷害
【裁判全文】
台灣彰化地方法院刑事判決                        八十八年度易字第一五一五號
    公  訴  人  臺灣彰化地方法院檢察署檢察官
    被      告  乙○○
    被      告  甲○○
右列被告等因傷害案件，經檢察官提起公訴（八十八年度偵字第八七四一號），本院
判決如左：
        主  文
乙○○傷害人之身體，處有期徒刑陸月，如易科罰金以參佰元折算壹日。管狀鐵條壹
支，沒收。
甲○○傷害人之身體，處有期徒刑伍月，如易科罰金以參佰元折算壹日。一字型扳手
壹把，沒收。
        事  實
一、甲○○因不滿乙○○未經其本人同意，即向其前妻租用其所有坐落彰化縣彰化市
    ○○里○○路四十九巷二號之房屋開設商店營業，屢經催促仍不搬離，乃於八十
    八年七月二十八下午六時許，持其所有之長條鐵門拉鉤至該商店，逕將鐵門拉下
    ，並持其所有之一字型扳手更換門鎖。乙○○見狀，即基於傷害之犯意，上前奪
    下鐵門拉鉤，猛力擊打甲○○身體之胸、背部，其間甲○○復搶回該鐵門拉鉤，
    甲○○遂起傷害之犯意，與乙○○互為扭打，乙○○並勒住甲○○之脖子，甲○
    ○亦持所攜帶之扳手戮刺乙○○之頭頂骨部，並咬傷乙○○之左手大拇指予以還
    擊。其後，乙○○鬆手，而將甲○○推倒於地，甲○○終因不敵奔離現場，並逃
    至鄰近之彰化縣彰化市○○里○○路六六號屋內躲藏，乙○○猶無罷歇之意思，
    復持持其所有之管狀鐵條追至屋外守候，欲再毆打甲○○，嗣經甲○○並報警前
    來處理，乙○○始未續予逞兇。雙方因彼此之前開互毆行為，致被告甲○○受有
    頭頂骨部瘀斑一處（二．八公分乘以一．二公分）、左胸三角胸肌部及乳房部紅
    斑二處（七公分乘以七公分、十五公分乘以二公分）、左手肘前部擦傷一處（八
    公分乘以一公分）、右手前臂前部紅斑三處（一公分乘以０．二公分、二公分乘
    以０．五公分、一公分乘以０．三公分）、後背脊部瘀腫（八公分乘以四公分）
    、後左側腰部瘀腫（六公分乘以一．五公分）及左側第三肋骨骨折等傷害；而被
    告乙○○則受有頭頂骨部裂傷（長二公分）及右臉部擦挫傷（一公分乘以０．二
    公分、五公分乘以０．二公分、三公分乘以０．一公分、三公分乘以０．一公分
    ）、左拇指裂傷（三．五公分乘以０．一公分）等傷害。
二、案經乙○○、甲○○分別訴由彰化縣警察局彰化分局報請臺灣彰化地方法院檢察
    署檢察官偵查起訴。
    理  由
一、右揭事實，訊據被告甲○○坦承不諱，而被告乙○○則矢口右揭傷害犯行，辯稱
    ：伊不記得有主動毆打被告甲○○，純係自衛反擊云云。經查：被告乙○○因未
    經被告甲○○之同意，即向被告甲○○之前妻租用被告甲○○所有之房屋，復經
    被告甲○○屢催被告乙○○搬離未果，雙方遂起爭執，互為不滿。被告甲○○乃
    於前開時、地逕行拉下鐵門並更換門鎖，雙方因而當場互為毆打對方等情，業據
    被告甲○○於警、偵訊及本院審理時供述甚詳，並經被告乙○○於警訊時供承在
    卷。且被告二人因彼此互毆之行為，致被告甲○○受有頭頂骨部瘀斑一處（二．
    八公分乘以一．二公分）、左胸三角胸肌部及乳房部紅斑二處（七公分乘以七公
    分、十五公分乘以二公分）、左手肘前部擦傷一處（八公分乘以一公分）、右手
    前臂前部紅斑三處（一公分乘以０．二公分、二公分乘以０．五公分、一公分乘
    以０．三公分）、後背脊部瘀腫（八公分乘以四公分）、後左側腰部瘀腫（六公
    分乘以一．五公分）及左側第三肋骨骨折等傷害；而被告乙○○則受有頭頂骨部
    裂傷（長二公分）及右臉部擦挫傷（一公分乘以０．二公分、五公分乘以０．二
    公分、三公分乘以０．一公分、三公分乘以０．一公分）、左手拇指裂傷（三．
    五公分乘以０．一公分）等傷害，亦均經彰化醫院（原係台灣省立，現已改隸屬
    行政院衛生署）醫師驗明填有診斷書各一份在卷可稽（見警卷），被告乙○○並
    提出其受傷伊始至彰化基督教醫院初診時之診斷書一份供參（見偵查卷），復有
    被告乙○○於偵訊時提出之現場及受傷照片四幀附於偵查卷及被告乙○○持以行
    兇之鐵條照片二幀附於警卷足按。參之上揭診斷書所載被告二人之受傷情形及被
    告二人之警訊筆錄暨卷附照片等卷證所示情節，足認被告二人當時雙方互有扭打
    ，且被告乙○○確有持鐵門拉鉤猛力擊打被告甲○○之胸背部，並於被告甲○○
    逃至鄰居屋內躲避，被告乙○○猶無罷歇之意，復持管狀鐵條追打，並守候於門
    外，欲俟被告甲○○出來再加毆打等情無訛。是被告乙○○諉稱：不記得有毆打
    被告乙○○，係出於自衛云云，顯認圖卸之詞，無從置信。綜上所述，本案事證
    已臻明確，被告犯行洵堪認定。另彰化醫院所填具之診斷書雖載示被告乙○○係
    右手拇指受傷，但被告乙○○受傷之拇指係屬左手，並非右手，此稽之偵查卷附
    被告乙○○之受傷照片可明，並經彰化基督教醫院初診時驗明製有診斷證明書可
    稽；再被告乙○○左手拇指既係被告甲○○所咬傷，已據被告甲○○供承在卷，
    自應認屬咬裂傷，而非擦傷，方符事理。又被告乙○○於偵查中雖另提出彰化基
    督教醫院於八十八年十月七日製具之診斷書一紙，但該診斷書所載之傷勢（右側
    腳踝多處撕裂傷），係由於被告乙○○於八十八年八月六日因騎乘機車不慎發生
    車禍而受傷，已據被告乙○○於本院審理時供承在卷，並有上開診斷書可稽，其
    距前開互毆時間已達十日餘，自難認係因被告甲○○之傷害行為所致。均併此敘
    明。
二、核被告二人上開行為，均係犯刑法第二百七十七條第一項之罪。按任何個人或團
    體遇有糾紛，應循合法妥當之途徑解決，縱因相對立之他方有甚為不當之舉措，
    受激難耐，苟無合法之正當事由，法亦不容以暴力相向，其不解立身處世之基本
    義理，而恃強蔑法，好勇鬥狠，尤為法所不許。爰審酌被告二人之素行，犯罪之
    動機、犯罪時所受之刺激、犯罪之手段、所受傷害程度、其他犯罪情節及被告二
    人犯後之態度等一切情狀，分別量處如主文所示之刑，並均諭知如易科罰金之折
    算標準。前揭事實欄所示之管狀鐵條一支係被告乙○○所有，供犯罪所用之物；
    而一字型扳手一把，係被告甲○○所有，供犯罪所用之物，分據被告乙○○、甲
    ○○於警訊時供承在卷，雖均未扣案，但並無證據足認已滅失，爰依法宣告沒收
    。至被告乙○○持以毆打被告甲○○之長條鐵門拉鉤，係被告甲○○所有，並非
    被告乙○○所有，亦據被告二人供稱在卷，係被告甲○○用以拉下鐵門之工具，
    並非其持以犯本案之罪所用之物，爰不併諭知沒收。
據上論斷，應依刑事訴訟法第二百九十九條第一項前段，刑法第第二百七十七條第一
項、第四十一條、第三十八條第一項第二款，罰金罰鍰提高標準條例第一條前段、第
二條，判決如主文。
中      華      民      國    八十九    年      一      月    二十八    日
                                臺灣彰化地方法院刑事第三庭
                    法      官  蔡紹良
右正本證明與原本無異
如不服本判決，應於判決送達後十日內向本院提出上訴狀(須附繕本)。
告訴人或被害人對於判決如有不服具備理由請求檢察官上訴者，其上訴期間之計算係
以檢察官收受判決正本之日期為準。
                                        法院書記官  鐘麗芳
中    華    民    國    八十九      年      一      月        二十九    日


司法院資訊處製作；財團法人民間司法改革基金會備份。
